【裁判字號】    97,易緝,5
【裁判日期】    970509
【裁判案由】    毒品危害防制條例
【裁判全文】
臺灣基隆地方法院刑事判決               97年度易緝字第5號
公  訴  人  臺灣基隆地方法院檢察署檢察官
被      告  甲○○
                    （另案在臺灣基隆監獄執行中）
上列被告因毒品危害防制條例案件，經檢察官提起公訴（95年度
毒偵字第1124號），被告並為有罪陳述，本院合議庭乃裁定由受
命法官獨任以簡式審判程序進行審理，並判決如下：
    主  文
甲○○施用第二級毒品，累犯，處有期徒刑陸月，如易科罰金以
銀元佰元即新臺幣玖佰元折算壹日，扣案之第二級毒品甲基安
非他命壹包（毛重零點貳公克）併同無從與之完全析離之分裝袋
壹只，均沒收銷燬。
    事  實
一、前案紀錄：
  (一)甲○○前因初犯施用毒品案件，經觀察、勒戒後，認無繼續
    施用毒品之傾向，於民國90年6 月21日經釋放出所，並由臺
    灣基隆地方法院檢察署檢察官於90年6 月20日，以90年度毒
    偵字第599 號為不起訴處分確定。
  (二)又分別因(甲)犯竊盜案件，經本院於91年4 月26日，以91年度
    易字第63號判決有期徒刑七月確定；(乙)犯詐欺案件，經臺灣
    高等法院於91年11月8 日，以91年度上易字第2502號判決有
    期徒刑六月確定。所犯(甲)(乙)二案，則經臺灣高等法院以92年
    度聲字第671 號裁定應執行有期徒刑一年確定，92年4 月29
    日發監執行、93年3 月30日執行完畢（構成累犯）。
  (三)其後，復於前開(一)所指之觀察勒戒執行完畢經釋放出所以後
    之五年以內，再犯施用毒品案件（二犯施用毒品案件；施用
    毒品時間：自94年5 月12日起，至94年7 月5 日止），由臺
    灣基隆地方法院檢察署檢察官提起公訴，經臺灣高等法院於
    95年4 月14日，以95年度上易字第441 號判決有期徒刑六月
    確定，97年5 月1 日發監而未執畢（此部分尚不構成累犯）
    。
二、本案事實
    甲○○猶不思戒除毒癮，復基於施用第二級毒品安非他命類
    （安非他命暨甲基安非他命）之犯意，於95年5 月20日晚間
    8 時，在臺北縣瑞芳鎮○○街194 號工寮內，將安非他命類
    置入玻璃球吸食器燒烤使生霧化白煙再以口鼻吸食，藉以施
    用第二級毒品安非他命類1 次。乃為警於同日（95年5 月20
    日）晚間6 時，在基隆市○○路199 號附近盤檢查獲，並扣
    得甲○○所有之第二級毒品甲基安非他命1 包（毛重0.2 公
    克），經採其尿液送驗，結果呈安非他命暨甲基安非他命陽
    性反應，而悉上情。
三、案經基隆市警察局第二分局移送臺灣基隆地方法院檢察署檢
    察官偵查起訴。
    理  由
壹、程序事項
一、本案被告甲○○係於案經繫屬本院（95年7 月10日）以後，
    方因逃亡藏匿而經本院於95年9 月4 日發佈通緝；又被告雖
    遲至97年5 月1 日始遭緝獲，然此之於「本案業於95年7 月
    10日繫屬本院」（參見本院收文戮章）之事實，尚不生妨礙
    。換言之，本案法院組織尚無「公布（96年3 月21日）施行
    在本案繫屬以後」之刑事訴訟法第二百八十四條之一規定之
    適用。合先指明。
二、本案雖無刑事訴訟法第二百八十四條之一規定之適用；然被
    告甲○○所犯者，並非為死刑、無期徒刑、最輕本刑為三年
    以上有期徒刑之罪或高等法院管轄之第一審案件，其於準備
    程序進行中，復已就被訴事實為有罪之陳述，經告知其簡式
    審判程序之旨，並聽取公訴人、被告之意見後，本院合議庭
    乃依刑事訴訟法第二百七十三條之一第一項規定，裁定由受
    命法官獨任以簡式審判程序進行本案之審理。
貳、實體事項
一、前揭事實業據被告甲○○於本院審理時坦承在卷，且有被告
    所有之第二級毒品甲基安非他命1 包（毛重0.2 公克）扣案
    暨毒品初步鑑驗照片1 張在卷可佐。又被告為警查獲而採集
    之尿液檢體，經送請昭信科技顧問股份有限公司以氣相層析
    質譜儀法為確認檢驗之結果，呈安非他命暨甲基安非他命陽
    性反應。此亦有昭信科技顧問股份有限公司95年6 月14日濫
    用藥物尿液檢體檢驗報告1 紙暨足相對應之尿液檢體對照表
    1 件在卷可憑；參之以酵素免疫分析或薄層定性分析等方式
    為初步篩檢者，檢驗結果雖有相當程度偽陽性之可能，然以
    氣（液）相層析、質譜分析之儀器為交叉確認者，檢驗結果
    出現偽陽性之機率則極低，因而具有公信力，核足為對涉嫌
    人不利之認定；尤以「毒品施用後於尿液、血液中可檢出之
    最大時限，與施用劑量、施用頻率、施用方式、施用者飲水
    量之多寡、個人體質、代謝情況、檢體收集時間點及所用檢
    測方法之靈敏度等因素有關，因個案而異。依據Clarke's I
    solation Identification of Drugs第二版記載，血液中藥
    物之半衰期（濃度減半所需時間）分別為古柯鹼0.7-1.5 小
    時、海洛因3 分鐘（其代謝物為嗎啡2-3 小時）、嗎啡2-3
    小時、大麻20-36 小時、安非他命12小時（當尿液偏酸性時
    ，為4-8 小時）、甲基安非他命9 小時、Ketamine2-4 小時
    ，而MDMA約8.49小時。一般於尿液中可檢出之最大時限，古
    柯鹼為施用後1-4 天、海洛因2-4 天、嗎啡2-4 天、大麻1-
    10天、安非他命1-4 天、甲基安非他命1-5 天、MDMA1-4 天
    、MDA1-4天、Ketamine2-4 天。」此復曾經行政院衛生署藥
    物食品檢驗局以92年7 月23日管檢字第0920005609號函釋在
    案。勾稽以觀，足見被告於本院審理時之任意性自白，與事
    實相符，堪可採信。再者，被告查有如本判決事實欄一(一)(三)
    所載施用毒品之前案紀錄。觀諸卷附臺灣高等法院被告前案
    紀錄表、不起訴處分書、刑事判決之內容即明。從而，本案
    事證明確，被告於初犯施用毒品案件之五年以內，再犯施用
    毒品之犯行，堪可認定，應依法論科。
二、論罪科刑：
  (一)查海洛因、安非他命類分別係毒品危害防制條例所列管之第
    一級、第二級毒品，此為該條例第二條第二項第一款、第二
    款所明定。按犯毒品危害防制條例第十條之罪（施用毒品罪
    ）者，檢察官應聲請法院裁定，令被告入勒戒處所觀察、勒
    戒，經勒戒處所陳報，認受觀察、勒戒人無繼續施用毒品傾
    向者，應即釋放，並為不起訴之處分；認有繼續施用毒品傾
    向者，即應聲請法院裁定令入戒治處所強制戒治，俟強制戒
    治期滿釋放，再為不起訴之處分。惟依上揭規定觀察勒戒或
    強制戒治執行完畢釋放後，五年內再犯毒品危害防制條例第
    十條之罪（施用毒品罪）者，檢察官即應依法追訴，毒品危
    害防制條例第二十條第一項、第二項、第二十三條第二項分
    別定有明文。
  (二)核被告於初犯施用毒品案件以後之五年以內，再犯施用第二
    級毒品安非他命類之行為，係犯毒品危害防制條例第十條第
    二項之施用第二級毒品罪。被告施用毒品前、後持有第二級
    毒品安非他命類之低度行為，應為其施用第二級毒品之高度
    行為所吸收，不另論罪。
  (三)查刑法第四十七條之累犯規定，其法條文義固業於被告行為
    後有所更異，惟考其更異內容，祇在排除「過失再犯有期徒
    刑以上之罪」之適用；至前案有期徒刑執行完畢以後，五年
    以內，「故意再犯有期徒刑以上之罪」者，無論依修正前或
    修正後之法律規定，均應論以累犯，加重本刑至二分之一。
    茲「故意再犯有期徒刑以上之罪」者，無論在修法前、後之
    累犯成立要件暨法律效果既無二致，則其自非刑罰法律之變
    更，亦無新舊法律比較適用之問題。查被告被告曾有如本判
    決事實欄一(二)所載之犯罪科刑及刑之執行情形，此有臺灣高
    等法院被告前案紀錄表在卷可稽，其於有期徒刑執行完畢後
    ，五年以內，故意再犯本起最重本刑有期徒刑以上之罪，為
    累犯，應依刑法第四十七條第一項規定，加重其刑。
  (四)刑之酌科：
  1.關於宣告刑：
    本院審酌被告犯罪之動機、吸食頻率、曾有施用毒品之前科
    仍不知戒除，惟慮及其犯後坦承犯行、所犯乃戕害自己身心
    健康，尚未危及他人等一切情狀，量處如主文所示之刑。
  2.關於易科罰金：
    按易刑處分，即易科罰金之折算標準、易服勞役之折算標準
    及期限，於新法施行後，亦應為新舊法律之比較適用（最高
    法院95年度第八次刑事庭會議決議三(二)參照）。查被告係於
    95年7 月1 日以前，觸犯本起毒品危害防制條例第十條第二
    項之罪，並經本院為六個月有期徒刑以下刑之宣告，詳如前
    述；惟其行為後，刑法第四十一條規定業於94年1 月7 日經
    三讀修正，於94年2 月2 日經總統公布，並自95年7 月1 日
    起開始施行。茲依修正前刑法第四十一條第一項前段規定：
    「犯最重本刑為五年以下有期徒刑以下之刑之罪，而受六個
    月以下有期徒刑或拘役之宣告，因身體、教育、職業、家庭
    之關係或其他正當事由，執行顯有困難者，得以一元以上三
    元以下折算一日，易科罰金」，暨修正前罰金罰鍰提高標準
    條例第二條前段規定（業因配合刑法修正而經公告刪除）：
    「依刑法第四十一條易科罰金或第四十二條第二項易服勞役
    者，均就其原定數額提高為一百倍折算一日」，被告行為時
    之易科罰金折算標準，本應以銀元300 元折算1 日，經以現
    行法規所定貨幣單位折算新臺幣條例第二條規定之折算比例
    ，換算其單位幣值為新臺幣，即應以新臺幣900 元折算1 日
    。較之95年7 月1 日修正施行之刑法第四十一條第一項前段
    規定：「犯最重本刑為五年以下有期徒刑以下之刑之罪，而
    受六個月以下有期徒刑或拘役之宣告者，得以新臺幣一千元
    、二千元或三千元折算一日，易科罰金」，修正前之折算標
    準顯然較有利於被告，按諸首開說明，本件自應適用修正前
    刑法第四十一條第一項前段暨修正前罰金罰鍰提高標準條例
    第二條規定，諭知如主文所示之易科罰金折算標準。
  (五)本案核無「中華民國九十六年罪犯減刑條例」減刑規定之適
    用：
    犯罪在96年4 月24日以前者，除中華民國九十六年罪犯減刑
    條例第三條第一項所列各罪經宣告死刑、無期徒刑或逾有期
    徒刑一年六月之刑而應不予減刑以外，其經宣告之有期徒刑
    、拘役或罰金，固應依中華民國九十六年罪犯減刑條例第二
    條第一項減其刑期或金額二分之一。惟按「本條例施行前，
    經通緝而未於中華民國九十六年十二月三十一日以前自動歸
    案接受偵查、審判或執行者，不得依本條例減刑。」中華民
    國九十六年罪犯減刑條列第五條亦有明定。茲就本案情節而
    論，被告係於案經繫屬本院（95年7 月10日）以後，方因逃
    亡藏匿而經本院於95年9 月4 日發佈通緝，嗣並遲至97年5
    月1 日方為警依法緝獲；其間，亦俱無「曾於96年12月31日
    以前」自動歸案接受審判之紀錄。此均經本院核閱全卷事證
    無訛。是其犯罪時間雖在96年4 月24日以前（即95年5 月20
    日，詳如前述），所犯法條罪名暨所受刑之宣告亦俱無中華
    民國九十六年罪犯減刑條例第三條第一項所列各款規定之適
    用；然其通緝既在中華民國九十六年罪犯減刑條例公布施行
    （96年7 月16日）前，兼以其間亦無「曾於96年12月31日以
    前，自動歸案接受審判」之舉，揆之前開規定，被告當仍不
    能獲邀關此減刑之寬典。為免疑異，爰特此指明。
  (六)扣案之白色結晶體1 包（毛重0.2 公克），核屬毒品危害防
    制條例所明定列管之第二級毒品甲基安非他命，此有毒品初
    步鑑驗照片1 張在卷可考，併同無法與之完全析離之外包裝
    1 只，均應依毒品危害防制條例第十八條第一項前段規定，
    宣告沒收併銷燬之。
據上論斷，應依刑事訴訟法第二百七十三條之一第一項、第二百
九十九條第一項前段，毒品危害防制條例第二十三條第二項、第
十條第二項、第十八條第一項前段，刑法第十一條、第二條第一
項、第四十七條第一項、修正前刑法第四十一條第一項前段，修
正前罰金罰鍰提高標準條例第二條，現行法規所定貨幣單位折算
新臺幣條例第二條，判決如主文。
本案經檢察官乙○○到庭執行職務。
中    華    民    國    97    年    5     月    9     日
                  刑事第四庭法  官  王慧惠
以上正本證明與原本無異。
如不服本判決應於收受本判決後10日內向本院提出上訴書狀，其
未敘述上訴理由者，並得於提起上訴後10日內向本院補提理由書
狀（均須按他造當事人之人數附繕本）「切勿逕送上級法院」。
中    華    民    國    97    年    5     月    9     日
                            書記官  王一芳
附錄論罪法條：
毒品危害防制條例第10條第2項
施用第二級毒品者，處 3 年以下有期徒刑。


司法院資訊處製作；財團法人民間司法改革基金會備份。
